臺灣臺北地方法院刑事判決　　　　　　　　　　　　九十二年度交訴字第一二五號
　　公　訴　人　臺灣臺北地方法院檢察署檢察官
　　被　　　告　甲○○
　　選任辯護人　許華雄律師
右列被告因業務過失致死等案件，經檢察官提起公訴（九十二年度偵字第一一一八０
號），因被告於準備程序進行中就被訴事實為有罪之陳述，且所犯非死刑、無期徒刑
、最輕本刑為三年以上有期徒刑之罪或高等法院管轄第一審案件，經告知簡式審判程
序之旨，並聽取檢察官、被告之意見後，經本院合議庭裁定由受命法官獨任進行簡式
審判程序，本院判決如左：
    主    文
甲○○因過失致人於死，處有期徒刑陸月，如易科罰金，以佰元折算壹日。
    事    實
一、甲○○於民國九十二年五月四日上午七時許，駕駛車牌號碼ＩＫ－六一三六號自
    用小客車出遊，沿臺北市○○路○段平面道路北向南方向內側車道行駛，行經該
    路段與一五六巷（檢察官誤載為一五五巷）及基隆路高架道路下缺口、東西向車
    道交岔路口，擬由北向南方向直行通過路口，原應注意行車時速不得超過五十公
    里，且汽車行駛時，駕駛人應注意車前狀況、隨時採取必要之安全措施，而當時
    天氣晴、日間自然光線、視距良好，市區○○道路乾燥、無缺陷及障礙，行車管
    制號誌運作正常，依其智識、能力，又無不能注意之情事，詎甲○○竟疏未注意
    車前狀況、貿然以超過每小時五十公里之速度超速行駛，適有周茂義駕駛車牌號
    碼ＮＤ－三一七八號自用小客車右前座搭載其子周書徵，沿臺北市○○路○段近
    一五六巷（檢察官誤載為一五五巷）之高架道路下缺口、東西向道路由東向西方
    向行駛，行經該路段與基隆路三段平面道路、基隆路三段一五六巷交岔路口，擬
    左轉南向進入基隆路三段平面道路，亦疏未注意汽車行駛至交岔路口，行進、轉
    彎應遵守燈光號誌之指示，而行車管制號誌「圓形紅燈」表示面對圓形紅燈之車
    輛禁止通行、不得超越停止線或進入路口，竟貿然違反路口東西向行車管制號誌
    圓形紅燈之指示、跨越停止線、進入路口，甲○○所駕車輛車頭遂猛力撞擊周茂
    義、周書徵所乘自用小客車右側車身，甲○○復未立即為緊急煞車之必要安全措
    施，其所駕自用小客車乃向南推行周茂義、周書徵所乘自用小客車達二六‧二公
    尺，致周茂義受有顱骨骨折、硬腦膜上出血（顱內出血）、右側第三、第六肋骨
    骨折合併氣血胸之傷勢，周書徵則受有頭部外傷、顱底骨折、臚內出血、腦挫傷
    之傷勢，經救護人員於同日上午七時十五分許到場發現已死亡，雖送往國防大學
    國防醫學院三軍總醫院（以下簡稱三軍總醫院）汀州院區救治，仍無法救治。甲
    ○○肇事後，主動撥打電話報警、呼叫救護車輛，並於員警前往現場處理時，不
    逃避接受裁判而向員警自首、承認為肇事人而願接受裁判。
二、案經周茂義及周茂義配偶即周書徵之母乙○○、周書徵胞兄周書毅訴由臺北市政
    府警察局大安分局報請臺灣臺北地方法院檢察署檢察官偵查起訴，因甲○○於準
    備程序進行中就被訴事實為有罪之陳述，且其所犯非死刑、無期徒刑、最輕本刑
    為三年以上有期徒刑之罪或高等法院管轄第一審案件，經告知簡式審判程序之旨
    ，並聽取檢察官、甲○○之意見後，經本院合議庭裁定由受命法官獨任進行簡式
    審判程序。
    理    由
一、訊據被告甲○○對於右揭犯罪事實均坦承不諱，核與證人即當日駕車尾隨被告所
    駕車輛、目擊事故發生之許寶仁證述情節及臺北市政府警察局大安分局交通分隊
    道路交通事故調查報告表、談話紀錄表、補充資料表、現場照片、車輛照片、臺
    灣臺北地方法院檢察署相驗屍體證明書、診斷證明書、三軍總醫院集逵字第０九
    三０００三七０九號覆函、臺北市立萬芳醫院委託財團法人私立臺北醫學大學辦
    理（以下簡稱萬芳醫院）萬院醫字第九三０二八三號覆函所載相符；其中被害人
    周書徵車禍後受有頭部外傷、顱底骨折、臚內出血、腦挫傷之傷勢，經救護人員
    於同日上午七時十五分許到場發現已死亡，雖送往三軍總醫院汀州院區救治，仍
    無法救治，並經臺灣臺北地方法院檢察署檢察官督同法醫師相驗屬實，有勘驗筆
    錄、驗斷書、相驗屍體證明書、相驗照片附卷可稽；又當日天氣晴、日間自然光
    線、視距良好，市區○○道路乾燥、無缺陷及障礙，行車管制號誌運作正常，依
    被告之智識、能力，又無不能注意之情事，以及被告所駕自用小客車當日推行告
    訴人周茂義、被害人周書徵所乘自用小客車，依地面輪胎拖痕起點及車輛最後位
    置判斷，達二六‧二公尺（計算方式：「輪胎拖痕起點至肇事路口東南側路緣延
    伸線之距離」七‧二公尺，加上「肇事路口東南側路緣延伸線至告訴人周茂義、
    被害人周書徵所乘車牌號碼ＮＤ－三一七八號自用小客車最後位置之距離」十九
    公尺，共計二六‧二公尺），復據臺北市政府警察局大安分局交通分隊據報處理
    之員警觀察、測量後標繪、記載明確，有臺北市政府警察局交通警察大隊北市警
    交大四字第０九三六一０二二四００號覆函暨道路交通事故調查報告表、現場照
    片可考。告訴人周茂義雖指稱當日其與被害人所乘車輛沿臺北市○○路○段高架
    道路缺口、東西向道路由東向西方向行駛，行經該路段與基隆路三段平面道路、
    基隆路三段一五六巷交岔路口，擬左轉南向進入基隆路三段平面道路之際，路口
    東西向行車管制號誌為圓形綠燈，本件事故乃被告超速行駛且闖越路口南北向行
    車管制號誌圓形紅燈云云，然就被告闖越行車管制號誌圓形紅燈一節，告訴人周
    茂義所指與證人許寶仁於檢察官偵訊中所述齟齬，證人許寶仁雖為被告友人，此
    經證人許寶仁陳明在卷，且為被告所不爭執，但證人許寶仁既已具結，已難遽認
    證人許寶仁甘冒刑法偽證罪責而為不實陳述，況證人許寶仁就被告所駕車輛車速
    較其所駕車輛每小時四十至五十公里之車速為快、非無可能超速等情證述詳明，
    顯見證人所述甚為客觀、並無偏頗迴護被告情形，則既無證據足認被告當日確有
    違反行車管制號誌指示，則告訴人周茂義此部分所指，尚難遽採。
二、按行車速度，依速限標誌或標線之規定，無標誌或標線者，應依左列規定：（一
    ）行車時速不得超過五十公里；汽車行駛時，駕駛人應注意車前狀況、隨時採取
    必要之安全措施；汽車行駛至交岔路口，其行進、轉彎，應依左列規定：（一）
    應遵守燈光號誌之指示；行車管制號誌「圓形紅燈」顯示之意義如左：（一）車
    輛面對圓形紅燈表示禁止通行，不得超越停止線或進入路口，道路交通安全規則
    第九十三條第一項第一款、第九十四條第三項、第一百零二條第一項第一款，道
    路交通標誌標線號誌設置規則第二百零六條第五款第一目定有明文。本件被告於
    九十二年五月四日上午七時許，駕駛車牌號碼ＩＫ－六一三六號自用小客車沿臺
    北市○○路○段平面道路北向南方向內側車道行駛，行經該路段與一五六巷及基
    隆路高架道路下缺口、東西向車道交岔路口，擬由北向南方向直行通過路口，當
    時天氣晴、日間自然光線、視距良好，市區○○道路乾燥、無缺陷及障礙，行車
    管制號誌運作正常，依其智識、能力，又無不能注意之情事，前已述及，詎被告
    竟疏未注意車前狀況、貿然以超過每小時五十公里之速度超速行駛，適告訴人周
    茂義駕駛車牌號碼ＮＤ－三一七八號自用小客車右前座搭載被害人周書徵，沿臺
    北市○○路○段近一五六巷之高架道路下缺口、東西向道路由東向西方向行駛，
    行經該路段與基隆路三段平面道路、基隆路三段一五六巷交岔路口，擬左轉南向
    進入基隆路三段平面道路，疏未注意汽車行駛至交岔路口，行進、轉彎應遵守燈
    光號誌之指示，而行車管制號誌「圓形紅燈」表示面對圓形紅燈之車輛禁止通行
    、不得超越停止線或進入路口，竟貿然違反路口東西向行車管制號誌圓形紅燈之
    指示、跨越停止線、進入路口，被告所駕車輛車頭遂猛力撞擊告訴人周茂義、被
    害人周書徵所乘自用小客車右側車身，被告復未即為緊急煞車之必要安全措施，
    其所駕自用小客車乃向南推行告訴人周茂義、被害人周書徵所乘自用小客車達二
    六‧二公尺，致告訴人周茂義受有顱骨骨折、硬腦膜上出血（顱內出血）、右側
    第三、第六肋骨骨折合併氣血胸之傷勢，被害人周書徵則受有頭部外傷、顱底骨
    折、臚內出血、腦挫傷之傷勢，當場死亡，被告有超速行駛、未注意車前狀況、
    隨時採取必要安全措施之過失甚明，且其過失行為與告訴人周茂義之傷勢及被害
    人周書徵之死亡間，有相當因果關係，臺北市車輛行車事故鑑定委員會亦同此見
    解，有臺北市車輛行車事故鑑定委員會北鑑審字第０九二三０一八七六００號覆
    函暨鑑定意見書、附圖、說明在卷可資參佐。雖被害人周書徵所乘車輛駕駛人即
    告訴人周茂義亦有疏未遵守行車管制號誌圓形紅燈指示、跨越停止線、進入路口
    之過失，但告訴人周茂義之過失並不能解免被告之過失，併此敘明。則本件事證
    已臻明確，被告犯行堪以認定，應依法論科。
三、核被告所為，係犯刑法第二百七十六條第一項過失致人於死罪、第二百八十四條
    第一項前段之因過失傷害人罪。公訴人雖以被告以駕駛營業大客車為業，為從事
    駕駛業務之人，而認被告縱駕駛自用小客車出遊，亦為業務上行為，然刑法上所
    謂業務，係指個人基於其社會地位繼續反覆所執行之事務，包括主要業務及其附
    隨之準備工作與輔助事務在內，此項附隨之事務，並非漫無限制，必須與其主要
    業務有直接、密切之關係者，始可包含在業務概念中，而認其屬業務之範圍，最
    高法院八十九年台上字第八０七五號著有判例可資參照；本件被告肇事時雖為國
    花通運股份有限公司營業大客車司機，但其係負責駕駛營業大客車載運乘客，此
    經被告供承無訛，亦即被告之業務為「駕駛營業大客車運送乘客」，事故當日被
    告既係駕駛車牌號碼ＩＫ－六一三六號自用小客車出遊，並非駕駛營業大客車，
    前業敘明，被告當日顯僅係以該自用小客車為出遊之交通工具，並非執行業務之
    行為，公訴意旨漏未審及此點，認被告係犯刑法第二百七十六條第二項從事業務
    之人，因業務上之過失致人於死罪、第二百八十四條第二項前段從事業務之人，
    因業務上之過失傷害人罪，尚有未洽，惟其基本事實同一，本院自應予審理，並
    依刑事訟訴法第三百條之規定，變更起訴法條。被告以一過失行為造成被害人周
    書徵死亡及告訴人周茂義受傷，係以一行為觸犯過失致人於死罪及過失傷害人罪
    二罪名，為異種想像競合犯，應依刑法第五十五條之規定，從一重之過失致人於
    死罪處斷。被告肇事後，主動以斯時持有之0000000000號行動電話報
    警並呼叫救護車輛，且於員警前往現場處理時，不逃避接受裁判而向員警自首、
    承認為肇事人而願接受裁判，此經本院職權查證翔實，有（臺灣臺北地方法院檢
    察署九十二年度偵字第一一一八０號偵查卷第二九至三一頁）臺北市政府警察局
    大安分局北市警安分刑字第０九二六二二五六一００號覆函暨臺北市政府消防局
    北市消勤字第０九二三一三八五０００號覆函、臺北市政府警察局北市警勤字第
    ０九三三二四四四一００號覆函暨勤務指揮中心受理各類案件紀錄單、臺北市政
    府消防局北市消勤字第０九三三０四八四四００號覆函、臺灣大哥大股份有限公
    司法警00000000號覆函暨用戶門號基本資料查詢單、本院公務電話記錄
    單、臺北市政府警察局交通警察大隊北市警交大四字第０九三六一０二二六００
    號覆函暨自首調查報告表可按，被告對於有權偵查犯罪之機關尚不知犯罪事實及
    犯罪人之前自首而願接受裁判，應依刑法第六十二條前段之規定減輕其刑。爰審
    酌被告並無前科、素行良好，有臺灣高等法院被告全國前案紀錄表可佐，因一時
    貪便求快、疏未遵守道路交通安全規則，終至肇事致告訴人周茂義受傷、被害人
    周書徵死亡，造成無可挽救之遺憾，並使被害人周書徵家屬痛失至親，告訴人周
    茂義傷勢亦非輕，被告犯罪所生危害甚重，但犯後旋即撥打電話報警、呼叫救護
    車輛、向員警自首坦承犯行、顯有悔意，惟肇事迄今已逾十月猶未與告訴人周茂
    義、被害人周書徵家屬達成和解、賠償被害人所受損害，但就本件事故之發生，
    告訴人周茂義違反行車管制號誌指示闖越紅燈、過失情節甚為嚴重等一切情狀，
    量處如主文所示之刑，並諭知如易科罰金之折算標準，以資懲儆。
據上論斷，應依刑事訴訟法第二百七十三條之一、第二百九十九條第一項、第三百條
，刑法第二百七十六條第一項、第二百八十四條第一項、第五十五條、第六十二條前
段，罰金罰鍰提高標準條例第一條前段、第二條，判決如主文。
中　　　華　　　民　　　國　　九十三　　年　　　三　　　月　　二十三　　日
                              臺灣臺北地方法院交通法庭
                                      法  官  洪  文  慧
右正本證明與原本無異。
如不服本判決，應於判決送達後十日內向本院提出上訴狀（應抄附繕本）。告訴人或
被害人如對於本判決不服者，應具備理由請求檢察官上訴，其上訴期間之計算係以檢
察官收受判決正本之日期為準。
                                      書記官  江  虹  儀
中　　　華　　　民　　　國　　九十三　　年　　　三　　　月　　二十三　　日
